【裁判字號】    88,上易,2292
【裁判日期】    890125
【裁判案由】    竊盜
【裁判全文】
臺灣高等法院高雄分院刑事判決                  八十八年度上易字第二二九二號
    上  訴  人  臺灣屏東地方法院檢察署檢察官
    上  訴  人
    即  被  告  乙○○
右上訴人因被告竊盜案件，不服臺灣屏東地方法院八十八年度易字第八二號中華民
國八十八年八月三十一日第一審判決（起訴案號：臺灣屏東地方法院檢察署八十七年
度偵字第七一０五號；移送併辦案號：同署八十八年偵字第五六二九號、第六二一七
號），提起上訴，本院判決如左：
      主  文
原判決撤銷。
乙○○無罪。
      理  由
一、公訴意旨略以：被告乙○○意圖為自己不法之所有，於八十七年九月十二日上午
    十時許在屏東縣潮州鎮三二七號富進車廠旁，竊取富進通運股份有限公司所有之
    ＲＹ－二八號半拖車一台，得手後借予不知情之潘禾貞使用，（潘禾貞涉嫌收受
    贓物部分，已經檢察官為不起訴處分）。嗣於同年九月十三日為警查獲，因認被
    告乙○○涉有刑法第三百二十條第一項之竊盜罪嫌。
二、公訴人認被告乙○○涉有前述竊盜罪嫌，係以右揭事實，業据富進車廠負責人丙○○、戊○○○在警訊中指證被告乙○○係乘富進車廠已歇業，無人在該處僱守
    之情況下，將該車號ＲＹ－二八號半拖車竊走，復有贓物領據一紙附卷可稽等語
    ，為其論据。
三、訊之被告乙○○矢口否認竊盜，辯稱：ＲＹ－二八號半拖車是我向富進公司負責
    人丁○○購買的，車我原在使用，後來我未付車尾款，被他取回，潘登基來向我
    借，我說我與車廠還有一點糾紛，叫他們借車要向車廠說一下，潘登基與潘禾貞
    是堂兄弟，潘登基拖走時，我沒有到現場，他們藉與車廠熟，就直接開走了，後
    來我到車廠才知此事，並非我偷車尾等語。經查：（一）被告乙○○於警訊、偵
    查、原審及本院調查、審理中均堅稱車號ＲＹ－二八號之車尾係向丁○○買的，
    並未竊盜，其於偵查中被問及車尾從何而來，被告乙○○亦供稱係向丁○○買的
    ，被害人丁○○於當次偵查中亦陳稱：「他雖然向我買，但因他是貸款，後因均
    未依約繳款，所以車頭被貸款公司要回，然後公司再將拖車部分還予我們，未料
    乙○○未告知我們，就將車尾偷走，我們都不知情。」（見偵查卷第九頁）；丁○○復於本院調查時仍稱：「（問：你以前有賣ＪＯ－四九號車頭給乙○○？）
    答：有，車子讓他辦貸款」「（問：ＲＹ－二八號車尾有無一起賣他？）答：
    沒有，只口頭說要賣他，他口頭說一星期車尾款二十一萬元要給我們，但沒有給
    我們，本來要告他詐欺的。」「貸款六十萬元（指車頭部分），他只付了一期三
    萬多元，就沒再付了」（見八十九年一月十二日本院訊問筆錄），核與當時雙方
    買賣時在場之證人李茂雄於原審陳稱：「買賣交車時，乙○○邀我同去拿車，乙○○買車頭、車尾一組共八十一萬元。」（見原審卷第三十四頁）相符。是以丁○○與被告乙○○間以廿一萬元口頭買賣車尾之事實業經丁○○陳述在卷，亦與
    被告乙○○及證人李茂雄之供述相符，足見被告乙○○與丁○○之間確實有車尾
    買賣關係存在，本件顯係因丁○○及其妻戊○○○誤解法律，誤以為雙方只口頭
    約定，且在未交付買賣（車尾部分）價金廿一萬元之前，其買賣契約尚未成立，
    致誤以為自己仍為車號ＲＹ－二八號車尾之所有權人，丁○○及其妻戊○○○顯
    係誤解動產買賣契約之成立要件（法律上有合意即成立買賣，因交付而所有權移
    轉生效）。因當時雙方有約定車尾款是二十一萬元，且車尾已交付予被告乙○○
，則法律上該車尾之所有權應已屬被告乙○○所有。又据被害人丁○○陳稱：「
    是貸款公司配合警方把車找回來的，原來車在一保養廠內找到，他不讓我們拉走
    ，又開去藏在一甘蔗田裏，我們配合警方及開鎖的人，他不在場，我們才將車頭
    、車尾拖回，並鎖在我保養廠之停車廠內」等語（見八十九年一月十二日本院訊
    問筆錄），因被告乙○○當時不在場，可見被害人丁○○取回車尾並未獲得被告
    乙○○之同意，則該車尾之所有權並未回復為被害人丁○○所有，仍為被告乙○○所有，嗣後被告乙○○雖又暗中取回其所有之車尾，惟其主觀上並無不法所有
    之意圖至甲，核與竊盜罪之構成要件不符（至被告乙○○車尾款廿一萬元未付，
    被害人可另行起訴請求，係屬另一問題）。綜上所述，被告乙○○辯稱該車尾是
    向富進公司負責人丁○○所購買並非伊竊盜，尚堪採信，此外復查無其他確切証
    据証甲被告乙○○竊盜，其犯罪即屬不能証甲。
四、原審不察，遽予論科，尚有未洽，檢察官上訴主張就被告乙○○另涉嫌於八十七
    年七月十三日，在台南市○○區○○街與北安街口，竊取蔡坤堂所有之ＷＢ－一
    三三號大貨車及車上所載之不鏽鋼廢料二十一點五公噸部分，應予併辦，雖無理
    由，惟被告乙○○上訴指摘原判決不當，為有理由，原判決自應予撤銷，並改為
    被告乙○○無罪之判決，以免冤抑。
五、本件起訴部分既判決無罪，則移送併辦之八十八年度偵字第五六二九號、八十八
    年度偵字第六二一七號案件（即被告乙○○另涉嫌於八十七年七月十三日，在台
    南市○○區○○街與北安街口，竊取蔡坤堂所有之ＷＢ－一三三號大貨車及車上
    所載之不鏽鋼廢料二十一點五公噸部分），與本件即不生連續犯裁判上一罪關係
    ，無從併辦，該案應退回檢察官另行偵查，附此敘甲。
據上論結，應依刑事訴訟法第三百六十九條第一項前段、第三百六十四條、第三百零
一條第一項，判決如主文。
本案經檢察官邱榮藏到庭執行職務。
中    華    民    國     八十九     年       一       月     二十五   日
                              臺灣高等法院高雄分院刑事第九庭
                                  審判長法官  張甲松
                                        法官  任森銓
                                        法官  張盛喜
右正本證甲與原本無異。
不得上訴。
                                      書記官  鄭翠芬
中    華    民    國     八十九     年       一       月    二十七    日
                                                                   Ｊ


司法院資訊處製作；財團法人民間司法改革基金會備份。
